【裁判字號】    88,訴,422
【裁判日期】    890103
【裁判案由】    殺人未遂等
【裁判全文】
臺灣士林地方法院刑事判決                          八十八年度訴字第四二二號
    公  訴  人  臺灣士林地方法院檢察署檢察官
    被      告  乙○○
    選任辯護人  馮志剛
                簡肇盈
右列被告因殺人未遂等案件，經檢察官提起公訴（八十八年度偵字第一二二七號），
本院判決如左：
    主  文
乙○○殺人未遂，處有期徒刑柒年陸月。扣案之裝甲苯空鐵罐壹個沒收。
    事  實
一、乙○○與甲○○係男女朋友關係，因甲○○有意與乙○○疏遠，乙○○心生不悅
    ，於民國八十八年一月八日下午七時二十分許，攜帶一瓶內裝甲苯之鐵罐至甲○
    ○位於臺北市○○區○○路七段三百四十二巷十三號五樓住處，因與甲○○談判
    破裂雙方言語發生齟齬，竟頓萌殺意，將甲苯潑灑於自己手上、甲○○身上、床
    舖上及地上，明知上址為現供人使用之住宅，引燃甲苯，將可能因而起火延燒人
    之身體，致斷絕他人之生命，竟仍以自備打火機點燃，致起火延燒甲○○之頭髮
    ，並將上揭房屋燒燬，甲○○即將身上所穿已被潑灑甲苯之紅色休閒服脫掉，倉
    促拿窗簾布至浴室弄濕裹住身體，隨即奪門而出逃至樓下始倖免於難，乙○○亦
    自行前往淡水馬偕醫院就醫。嗣經甲○○向樓下一樓住戶借用電話報警，因而循
    線查獲並扣得上開鐵罐一個。
二、案經臺北市政府警察局北投分局報請臺灣士林地方法院檢察署檢察官偵查起訴。
    理  由
一、訊據被告乙○○固承認有於前揭時地持打火機點燃甲苯之事實，惟矢口否認有殺
    人犯行，辯稱：該瓶甲苯係事發前數日幫甲○○油漆房屋所剩餘，伊僅將甲苯倒
    在自己右手上並點火，只是要恐嚇她而已，並未潑灑到甲○○衣服及床單上；伊
    與甲○○當時身上均未穿衣服，是伊抱著甲○○到頂樓違建，拿陽台上之衣服穿
    ，並以走廊上之電話報警云云。經查：
  (一)被告於警訊、偵審中雖均辯稱伊僅將甲苯倒在自己手上，未倒在被害人甲○○身
    上（參見偵查卷第六頁反面、第七頁、第十三頁反面、第二十三頁反面、本院八
    十八年八月九日、同年九月一日訊問筆錄）云云，然查甲○○當日所穿著之紅色
    休閒服一套，經本院送內政部警政署刑事警察局鑑驗，結果檢出甲苯及高沸點碳
    氫化合物等成分，有該局八十八年九月二十九日刑鑑字第九四五二○號鑑驗通知
    書一紙附卷可稽，足見被告確曾將甲苯潑灑於甲○○身上無誤。按甲苯係極易揮
    發燃燒之物質，將其潑灑於床鋪上、衣服上、地上等處點燃，其火勢將隨之延燒
    整個房屋而無法控制，更可能因而延燒身體所穿著之衣物，造成身體之嚴重燒灼
    傷，且極易斷絕人之生命，被告為油漆工應可預見及此，參以證人甲○○到庭結
    證稱：「‧‧‧他跟我說『再過幾分鐘，你會很快樂』，‧‧‧又說『等一下，
    我們會永遠在一起』‧‧‧，他將鐵罐（按指前開甲苯油罐）打開，有滴一、二
    滴在床上，之後他就拿那鐵罐將裡面液體灑在床鋪上及我身上，‧‧‧把鐵罐剩
    下的液體倒在地上，拿出打火機，點燃一剎那，整個房間就燒起來了，‧‧‧」
    、「當天那罐子是全新的，且裝滿易燃物，被告一打開那罐子，就有潑灑出一些
    液體在我手上。」（見本院八十八年八月九日、同年九月一日訊問筆錄）等語，
    益徵其有斷絕甲○○生機之殺人犯意甚明。
  (二)又被告於偵查中辯稱該甲苯油罐係『二、三天前』帶去的（參見偵查卷第二十三
    頁反面）云云；嗣於本院調查時或改稱係『前三、四天』幫甲○○油漆剩餘的（
    參見本院八十八年八月九日訊問筆錄）云云；或謂係案發前『一星期』帶去油漆
    剩下的（參見本院八十八年九月一日訊問筆錄）云云，前後所述顯然矛盾，揆諸
    上開證人甲○○之證言及實際情況，足證其前開所辯應係避就卸責之詞，尚不足
    採。
  (三)另被害人甲○○於被告縱火後係往樓下逃生，並急向一樓住戶借用電話報警等情
    ，亦經證人即上址一樓住戶丙○○到庭結證稱：「‧‧‧當時告訴人有向我借電
    話，但我們都不敢進去，就叫她自己進去我家打電話。」、「‧‧‧後來告訴人
    跑下樓抓著電話要打，我們就跑出去了。」、「當時她穿著凌亂，衣服很黑，不
    是整齊的衣服，且有被燻黑之痕跡。」（參見本院八十八年十一月二十五日訊問
    筆錄）等語屬實。退而言之，縱使被告辯稱伊與甲○○當時身上均未穿衣服，是
    伊抱著甲○○到頂樓違建，拿陽台上之衣服穿，並以走廊上之電話報警云云，所
    言為真，則何以未偕同告訴人下樓，卻自行前往就醫？既已報警，被害人又何須
    多此一舉向丙○○家借用電話？凡此均足證被告所辯應係委卸之詞，殊無可採。
  (四)末查本件火災之起火處研判係由甲○○臥室內彈簧床北側先起火燃燒，而該起火
    處之泥灰、炭屑經臺北市消防局鑑析，檢出甲苯之成分，起火處附近並發現有一
    嚴重燒損之鐵桶，並綜合甲○○與被告之供述，研判起火原因應係被告傾倒甲苯
    後，以打火機引燃致起火燃燒之事實，有臺北市政府消防局八十八年二月二十二
    日北市消調字第八八二○三五四五○○號函暨所附之火災原因調查報告書一份、
    現場照片十八幀附卷可稽，並有裝甲苯之空鐵罐一個扣案可證，事證明確，被告
    犯行洵堪認定，應依法論科。
二、核被告乙○○所為，係犯刑法第一百七十三條第一項放火燒燬現供人使用之住宅
    罪及第二百七十一條第二項、第一項殺人未遂罪。其所犯二罪間，有方法結果之
    牽連關係，依刑法第五十五條之規定，應從較重之殺人未遂罪處斷。被告雖已著
    手殺人行為之實施，惟未致被害人死亡之結果，其犯罪尚屬未遂，爰依刑法第二
    十六條前段之規定，按既遂犯之刑度減輕其刑。爰審酌被告之生活狀況、品行、
    智識程度、與被害人係男女朋友關係，其不知尊重生命，憐香惜玉，僅以男女感
    情細故，即放火燒屋欲致人於死之動機、目的、刺激、手段，縱火極易波及無辜
    所生危害甚鉅及犯罪後仍飾詞狡辯，態度不佳，尚無悔意等一切情狀，量處如主
    文所示之刑，以示懲儆。扣案之裝甲苯空罐一個係供犯罪所用之物，且為被告所
    有，業經被告供明在卷可按，爰依刑法第三十八條第一項第二款併予宣告沒收。
    至被告所有供犯罪所用之打火機一只，並未扣案，且據被告供承已將該打火機遺
    留於火災現場，顯然業經焚燬而滅失，爰不另為沒收之諭知。
據上論斷，應依刑事訴訟法第二百九十九條第一項前段，刑法第二百七十一條第二項
、第一項、第一百七十三條第一項、第二十六條前段、第五十五條、第三十八條第一
項第二款，判決如主文。
本案經檢察官李學玨到庭執行職務。
中    華    民    國      八十九      年      一      月        三      日
                                  臺灣士林地方法院刑事第一庭
                                      法  官  李  昆  霖
右正本證明與原本無異。
如不服本判決，應於判決送達後十日內，向本院提出上訴狀。
                                      書記官  陳  佳  伶
中    華    民    國      八十九      年      一      月        五      日
附錄本案論罪科刑法條全文
刑法第二百七十一條第一項、第二項：
  殺人者，處死刑、無期徒刑或十年以上有徒刑。
  前項之未遂犯罰之。
刑法第一百七十三條第一項：
  放火燒燬現供人使用之住宅或現有人所在之建築物、礦坑、火車、電車或其他供水
  、陸、空公眾運輸之舟、車、航空機者，處無期徒刑或七年以上有期徒刑。


司法院資訊處製作；財團法人民間司法改革基金會備份。
